【裁判字號】    95,聲,4149
【裁判日期】    951026
【裁判案由】    聲請定其應執行刑
【裁判全文】
臺灣高雄地方法院刑事裁定              95年度聲字第4149號
聲  請  人  臺灣高雄地方法院檢察署檢察官
受  刑  人  甲○○
上列聲請人因受刑人數罪併罰，有二裁判以上，聲請定其應執行
之刑，本院裁定如下：
    主  文
甲○○所犯如附表所示之罪，應執行有期徒刑拾月，如易科罰金
，以佰元折算壹日。
    理  由
一、聲請意旨略以：受刑人甲○○前因違反毒品危害防制條例、
    竊盜、詐欺等案件，先後各經判處如附表所示之刑確定，依
    刑法第53條、第51條第5 款規定，應定其應執行之刑，爰依
    刑事訴訟法第477 條第1 項聲請裁定等語。
二、按有二裁判以上，經定其執行刑後，又與其他裁判併合而更
    定其執行刑者，前定之執行刑當然失效，仍應以原來宣告之
    數個刑罰計算，而不以當時該數罪所定應執行刑為計算之基
    準；又法律上屬於自由裁量事項，尚非概無法律性之拘束，
    在法律上有其外部界限及內部界限，前者法律之具體規定，
    使法院得以具體選擇為適當裁判，此為自由裁量之外部界限
    。後者法院為自由裁量時，應考量法律之目的，法律秩序之
    理念所在，此為自由裁量之內部界限。法院為裁判時，二者
    均不得有所踰越。是以在數罪併罰而有二裁判以上、應定其
    應執行刑之案件，法院所為刑之酌定，固屬自由裁量事項，
    然對於法律之內、外部界限，仍均應受其拘束。準此，在更
    定應執行刑案件中，法院更定其應執行之刑，自不應比原定
    之執行刑加計其他裁判刑期後為重，否則即與法律之內部界
    限有悖，要難謂為適法（最高法院91年度台非字第32號判決
    意旨參照）。
三、查被告於前開行為後，刑法第41條、第51條業經總統於94年
    2 月2 日修正公布，並依刑法施行法第10條之1 規定自95年
    7 月1 日施行。另於95年6 月14日公布刑法施行法第1 條之
    1 ，除變更刑法分則編所定罰金之貨幣單位為新臺幣外，並
    分別提高罰金數額為3 倍或30倍。職是，本件自應就被告行
    為前、後相關法律有修正者，依前揭規定加以比較適用。茲
    說明如下：
  (一)刑法施行法第3 條之1 第2 項規定，於95年1 月7 日刑法修
    正施行前犯併合處罰數罪中之一罪，且該數罪均符合第41條
    第1 項得易科罰金之規定者，適用90年1 月4 日修正之刑法
    第41條第2 項規定。查本件受刑人所犯如附表所示之罪均係
    95年7 月1 日修正前所為，且各罪之法定刑、宣告刑均符合
    第41條第1 項所定易科罰金之標準，依前揭規定，縱令其應
    執行之刑已逾6 月，法院仍應適用修正前刑法第41條第2 項
    諭知易科罰金之折算標準。
  (二)次按，刑法第2 條第1 項規定：「行為後法律有變更者，適
    用行為時之法律。但行為後之法律有利於行為人者，適用最
    有利於行為人之法律」。依刑法第51條定應執行刑時，「裁
    判確定前犯數罪，其中一罪在新法施行前者，亦同（即亦應
    為新舊法比較）。」最高法院95年5 月23日第8 次刑事庭會
    議決議可資參照。本件被告於裁判確定前犯數罪，且俱為95
    年7 月1 日之前犯之，修正前刑法第51條規定：「數罪併罰
    ，分別宣告其罪之刑，依左列各款定其應執行者：」其中第
    5 款規定：「宣告多數有期徒刑者，於各刑中之最長期以上
    ，各刑合併之刑期以下，定其刑期。但不得逾二十年」，然
    修正後刑法第51條第5 款則規定：「宣告多數有期徒刑者，
    於各刑中之最長期以上，各刑合併之刑期以下，定其刑期。
    但不得逾三十年」。經比較之結果，修正後刑法第51條第5
    款因延長有期徒刑執行之上限，對行為人較屬不利，故依刑
    法第2 條第1 項前段規定，仍應依修正前刑法第51條第5 款
    定其應執行之刑，方屬允當。
四、經查：受刑人甲○○前因涉如附表所示之罪，經本院分別判
    處如附表所示之刑，均已分別確定在案。又受刑人所犯如附
    表所示施用第二級毒品、竊盜等罪，固由本院以95年度聲字
    第924 號裁定其應執行有期徒刑6 月在案。惟參以前揭說明
    ，前定2 罪之應執行刑即當然失其效力，本院自可更定如附
    表所示3 罪之應執行刑。茲檢察官聲請定其應執行之刑，業
    經本院審核結果，認其聲請為正當，應定其應執行之刑為有
    期徒刑10月為適當，並依修正前刑法第41條第1 項前段、第
    2 項規定併予諭知易科罰金之折算標準。
五、依刑事訴訟法第477 條第1 項、刑法第2 條第1 項、第53條
    ，修正前刑法第41條第1 項前段、第2 項、第51條第5 款，
    裁定如主文。
中    華    民    國    95    年    10    月    26    日
                  刑事第四庭 法  官 陳明呈
以上正本證明與原本無異。
如不服本裁定，應於收受送達後5 日內向本院提出抗告狀。
中    華    民    國    95    年    10    月    28    日
                             書記官 林明忠
附表：
┌─┬─────┬───┬────┬─────────┬─────────┬─┐
│罪│宣        │犯  罪│偵    查│最  後  事  實  審│  確  定  判  決  │備│
│  │          │日  期│年    度├─┬───┬───┼─┬───┬───┤  │
│  │告        │      │  及    │法│案  號│判決日│法│案  號│確定日│  │
│  │          ├───┤        │  ├───┤期    │  ├───┤期    │  │
│名│刑        │年月日│案    號│院│年字號│年月日│院│年字號│年月日│註│
├─┼─────┼───┼────┼─┼───┼───┼─┼───┼───┼─┤
│施│          │      │        │台│      │      │台│      │      │  │
│用│有期徒刑肆│94年6 │臺灣高雄│灣│      │      │灣│      │      │  │
│第│月，如易科│月15日│地方法院│高│94年度│      │高│94年度│      │  │
│二│罰金，以│起至同│檢察署94│雄│簡字第│94年8 │雄│簡字第│94年9 │  │
│級│佰元折算壹│年月24│年度毒偵│地│4545號│月23日│地│4545號│月22日│  │
│毒│日        │日止  │字第5615│方│      │      │方│      │      │  │
│品│          │      │號      │法│      │      │法│      │      │  │
│  │          │      │        │院│      │      │院│      │      │  │
├─┼─────┼───┼────┼─┼───┼───┼─┼───┼───┼─┤
│  │          │      │        │台│      │      │台│      │      │  │
│  │有期徒刑│      │臺灣高雄│灣│      │      │灣│      │      │  │
│竊│月，如易科│      │地方法院│高│94年度│      │高│94年度│      │  │
│  │罰金，以│93年8 │檢察署93│雄│易字第│94年12│雄│易字第│95年1 │  │
│  │佰元折算壹│月4日 │年度偵字│地│361號 │月30日│地│361 號│月16日│  │
│盜│日        │      │第15919 │方│      │      │方│      │      │  │
│  │          │      │號      │法│      │      │法│      │      │  │
│  │          │      │        │院│      │      │院│      │      │  │
├─┼─────┼───┼────┼─┼───┼───┼─┼───┼───┼─┤
│  │          │      │臺灣高雄│台│      │      │台│      │      │  │
│  │          │      │地方法院│灣│      │      │灣│      │      │  │
│詐│有期徒刑肆│93年12│檢察署94│高│94年度│      │高│94年度│      │  │
│  │月，如易科│月9 日│年度偵字│雄│簡字第│95年6 │雄│簡字第│95年8 │  │
│  │罰金，以│、15日│第3580號│地│6412號│月30日│地│6412號│月15日│  │
│欺│佰元折算壹│、16日│、第1337│方│      │      │方│      │      │  │
│  │日        │      │0號     │法│      │      │法│      │      │  │
│  │          │      │        │院│      │      │院│      │      │  │
└─┴─────┴───┴────┴─┴───┴───┴─┴───┴───┴─┘


司法院資訊處製作；財團法人民間司法改革基金會備份。
